臺灣花蓮地方法院刑事判決　　　　　　　 99年度訴字第478號
公　訴　人　臺灣花蓮地方法院檢察署檢察官
被　　　告　程保欽
　　　　　　邱富鈺
　　　　　　王文雄
上列被告因重利等案件，經檢察官提起公訴（99年度偵字第875
號、第2827號、第3115號、第4018號），本院判決如下：
    主  文
程保欽共同犯如附表一所示之重利罪，共玖罪，各處如附表一主
文所示之刑；又犯如附表二所示之重利罪，共參罪，各處如附表
二主文所示之刑；又共同犯恐嚇危害安全罪，處有期徒刑參月，
如易科罰金，以新臺幣壹仟元折算壹日。應執行有期徒刑壹年貳
月，如易科罰金，以新臺幣壹仟元折算壹日，扣案之空白本票壹
張、雜記紙肆張、借款人名單壹張，均沒收之。
王文雄共同犯如附表一所示之重利罪，共玖罪，各處如附表一主
文所示之刑；又共同犯恐嚇危害安全罪，處有期徒刑參月，如易
科罰金，以新臺幣壹仟元折算壹日。應執行有期徒刑壹年，如易
科罰金，以新臺幣壹仟元折算壹日，扣案之空白本票壹張、雜記
紙肆張、借款人名單壹張，均沒收之。
邱富鈺無罪。
程保欽其餘被訴重利、恐嚇危害安全及妨害自由部分，均無罪。
    事  實
一、程保欽前有違反麻醉藥品管理條例、臺灣地區與大陸地區人
    民關係條例等前案紀錄，又於民國97年間因詐欺案件，經臺
    灣臺北地方法院判處拘役30日確定，嗣於 98年3月26日易科
    罰金執行完畢（不構成累犯）。詎不知悔悟，與王文雄共同
    基於取得顯不相當重利之犯意聯絡，由王文雄提供資金給程
    保欽出面借給急迫需要資金之人，程保欽則從中賺取部分之
    利息。程保欽即於附表一所示之時間、地點，分別借貸附表
    一所示之金額給附表一所示急迫需要資金之人，並約定給付
    如附表一所示之重利（借款人、借款金額、時間、地點及計
    息方式均詳如附表一所示），並要求借款人簽發本票為據，
    以此方式收取月息高達45分之利息，而取得與原本顯不相當
    之重利。
二、程保欽又基於取得顯不相當重利之犯意，於附表二所示之時
    間、地點，分別借貸附表二所示之金額給附表二所示急迫需
    要資金之人，並約定給付如附表二所示之利息（借款人、借
    款金額、地點、時間及計息方式均詳如附表二所示），並要
    求借款人簽發本票為據，以此方式收取月息高達45分之利息
    ，而取得與原本顯不相當之重利。
三、程保欽、王文雄二人因附表一所示之借款人王高淑娥、林金
    妹未如期給付本金及利息，為向王高淑娥、林金妹催討積欠
    之本金及利息，竟與另一名不詳姓名年籍之中年男子，共同
    基於恐嚇危害安全之犯意聯絡，於99年6月30日晚上8時25分
    許，共同至王高淑娥、林金妹位於花蓮縣新城鄉○○○街56
    號住處門口前，先由程保欽出面向王高淑娥、林金妹催討債
    務，王文雄則在旁邊觀看。嗣程保欽及該名不詳姓名年籍之
    中年男子見王高淑娥、林金妹均無誠意還款，即推由該名不
    詳姓名年籍之中年男子對王高淑娥、林金妹恫嚇稱：欠錢不
    還，要把妳們脫光吊在樹上凌虐致死等語，王高淑娥見狀即
    入屋內打電話報警，程保欽及該名中年男子又接續對林金妹
    以上揭言詞恐嚇林金妹，使王高淑娥、林金妹均心生畏懼，
    致生危害於王高淑娥、林金妹之安全。嗣為警於99年2月8日
    11時20分許持本院核發之搜索票，至程保欽位於花蓮縣花蓮
    市○○路202號之住處及其使用之車牌號碼XF9-595號機車搜
    索，當場扣得林阿有簽發之本票5張、許金英簽發之本票3張
    、葛雪簽發之本票1張、萬金雄簽發之本票1張、王高淑娥簽
    發之本票1張、吳正雄簽發之本票 1張、雜記紙4紙及空白本
    票1張等物。復於同年8月13日13時10分許，為警持本院核發
    之搜索票至王文雄位於花蓮縣花蓮市○○○○街22號住處搜
    索，當場扣得程保欽簽發之本票5張、林阿有簽發之本票5張
    、許金英簽發之本票2張、林金妹簽發之本票1張、王高淑娥
    簽發之本票1張及借款人名單1張等物，始偵悉上情。
四、案經花蓮縣警察局報告臺灣花蓮地方法院檢察署檢察官偵查
    起訴。
    理  由
壹、證據能力部分：
一、按被告以外之人於審判外之言詞或書面陳述，除法律有規定
    者外，不得作為證據；被告以外之人於檢察事務官、司法警
    察官或司法警察調查中所為之陳述，與審判中不符時，其先
    前之陳述具有較可信之特別情況，且為證明犯罪事實存否所
    必要者，得為證據，刑事訴訟法第159條第1項、第159條之2
    分別定有明文。所謂「前後陳述不符」之要件，應就前後階
    段之陳述進行整體判斷，以決定其間是否具有實質性差異，
    惟無須針對全部陳述作比較，陳述之一部分有不符，亦屬之
    。而所謂「較可信之特別情況」之情形，亦應就前後陳述時
    之各種外部情況進行比較，以資決定何者外部情況具有可信
    性，若陳述係在特別可信之情況所為，則虛偽陳述之危險性
    即不高，雖係審判外陳述，或未經被告反對詰問，仍得承認
    其有證據能力。又所謂外部情況之認定例如：時間之間隔、
    有意識的迴避、受外力干擾、事後串謀等。經查，被告程保
    欽、王文雄於本院準備程序時對於被害人即證人王高淑娥、
    林金妹於警詢時之證述表示無證據能力，另被告邱富鈺於本
    院準備程序時對證人林阿有於警詢時之證述，表示無證據能
    力，而證人王高淑娥、林金妹、林阿有於警詢時之陳述與在
    本院審理時之證述，有部分陳述前後不符之情，本院審酌其
    等於警詢中之證述，因距案發時間較近，當時記憶自較深刻
    ，可立即反應所知，不致因時隔日久而遺忘案情，復參以證
    人王高淑娥、林金妹於警詢之證詞，係就其等親身經歷之事
    實所為之陳述，稽其作證所處情境係因警方搜得其等簽發之
    本票，而詢問其等借款之經過，無證據顯示有遭受強暴、脅
    迫、詐欺、利誘等外力干擾情形，或在影響其等心理狀況致
    妨礙其自由陳述等情況下為證述，具有可信性之特別情況，
    且係為證明本案犯罪事實存否所必要，認均具有證據能力。
二、次按刑事訴訟法第159條之3規定：「被告以外之人於審判中
    有下列情形之一，其於檢察事務官、司法警察官或司法警察
    調查中所為之陳述，經證明具有可信之特別情況，且為證明
    犯罪事實存否所必要者，得為證據：…三、滯留國外或所在
    不明而無法傳喚或傳喚不到者」。則被告以外之人於審判中
    因所在不明經傳喚不到者，其在司法警察調查中所為之陳述
    ，即非不得作為證據，此乃傳聞法則之例外規定。經查，被
    告程保欽否認被害人即證人吳正雄於警詢中所為陳述之證據
    能力，而證人吳正雄經本院合法傳喚、拘提均未到庭，此有
    送達證書、拘票及報告書在卷可證，足見證人吳正雄之所在
    確屬不明，致傳拘無著，而本院徵之證人吳正雄於警詢時陳
    述其借貸及遭被告程保欽恐嚇、妨害自由之經過及卷附證人
    吳正雄簽發之本票 1紙，以及被告程保欽亦坦承有向吳正雄
    收取高利等情，且無證據證明該陳述係員警以不正之方式取
    得，自具有可信性，復為證明被告程保欽有無犯重利、恐嚇
    、妨害自由等犯罪事實存否所必要，依前開規定及說明，本
    院認證人吳正雄於警詢時之證述，具有證據能力。
三、又按被告以外之人於審判外之陳述，雖不符前四條之規定，
    而經當事人於審判程序同意作為證據，法院審酌該言詞陳述
    或書面陳述作成時之情況，認為適當者，亦得為證據；當事
    人、代理人或辯護人於法院調查證據時，知有第159條第1項
    不得為證據之情形，而未於言詞辯論終結前聲明異議者，視
    為有前項之同意；刑事訴訟法第159條之5第1項、第2項分別
    定有明文。經查，被告程保欽、邱富鈺、王文雄對於上開證
    人王高淑娥、林金妹、林阿有、吳正雄以外之證人於警詢之
    陳述及本院引用之文書證據資料，均不爭執證據能力，本院
    審酌各該證人於警詢及引用之文書證據資料作成時之狀況，
    均無不宜作為證據情事，依前揭規定，認均具有證據能力。
貳、實體有罪部分：
一、被告程保欽、王文雄所犯重利罪部分：
（一）此部分之犯罪事實，業據被告程保欽、王文雄於警、偵訊
      及本院審理時均坦承不諱，核與被害人即證人林阿有、王
      高淑娥、林金妹於警詢及本院審理時之證述、被害人即證
      人許金英、葛雪、吳正雄等人於警詢時之證述均大致相符
      ，並有林阿有簽發之本票 10張、許金英簽發之本票5張、
      林金妹簽發之本票1張、葛雪簽發之本票1張、萬金雄簽發
      之本票1張、王高淑娥簽發之本票2張、吳正雄簽發之本票
      1張、程保欽簽發之本票 5張、空白本票1張、被告程保欽
      繕寫之雜記紙4張、被告王文雄紀錄借款人名單1張等物扣
      案可證，復有本院 99年度聲搜字第60號、第421號搜索票
      、搜索扣押筆錄、扣押物品目錄表、現場照片等附卷可證
      ，是被告程保欽、王文雄之上開自白與事證相符，堪予採
      信。
（二）又被告程保欽、王文雄共同放款給附表一所示之借款人及
      被告程保欽個人放款給附表二所示之借款人，依其所約定
      之利息為月息 45分，換算週年利率結果，年息高達為520
      ％，遠超過法定最高週年利率20％及當舖業法定最高週年
      利率48％（嗣於99年12月29日修正為最高週年利率30％，
      見當舖業法第11條第 2項規定），衡之目前社會之借款習
      慣、金融市場動態等客觀標準，其所收取之利息顯與原本
      顯不相當。再被告程保欽、王文雄並非當舖或其他民間正
      派放款業者，附表一、二所列借款人若非有急迫、不得已
      之情事，豈會捨棄正常貸款管道，而以高利向被告程保欽
      等人借款，各該被害人係於急迫狀態下始向被告程保欽等
      人借款之事實，足堪認定。
（三）綜上所述，被告程保欽、王文雄乘附表一所示之借款人及
      被告程保欽乘附表二所示借款人急迫之情況貸予金錢，取
      得與原本顯不相當之重利之事證已臻明確，被告程保欽、
      王文雄之犯行均洵堪認定，均應依法論科。
二、被告程保欽、王文雄所犯恐嚇危害安全罪部分：
（一）訊據被告程保欽、王文雄皆矢口否認有何公訴人所指之恐
      嚇犯行，被告程保欽辯稱：伊並沒有恐嚇王高淑娥、林金
      妹，王高淑娥的鄰居李國聰可以證明伊沒有恐嚇云云；被
      告王文雄則辯稱：原本王高淑娥說 6月份要還錢，所以伊
      和程保欽去要錢，但王高淑娥說沒有錢，隔壁的鄰居在旁
      邊聽，聽完之後就胡言亂語，後來有警察到場，說有人報
      案說恐嚇，他們到現場查證，警察有問那位喝醉酒的是何
      人，但伊並不認識那個人云云。
（二）經查，上揭事實，業據被害人即證人王高淑娥於警詢時證
      稱：王文雄在6月30日晚上8時25分許，帶程保欽及 1名中
      年男子到新城鄉○○○街56號向我們討債，在場中年人說
      ：如果沒有還錢就脫光衣服吊在樹上凌虐到死等語（見花
      警刑大偵3字第0990036822號卷第6頁）明確，核與被害人
      即證人林金妹於警詢時證稱：5月30日晚上約8時25分左右
      ，程保欽帶王文雄和一名不知名的中年人到新城鄉○○○
      街56號向我們討債，在場中年人說：如果沒有還錢就脫光
      衣服吊在樹上凌虐到死等語（見上開警卷第19頁）相符。
      且被害人王高淑娥、林金妹遭被告程保欽等人恐嚇時確實
      有報警處理乙節，亦有花蓮警察局新城分局 100年1月7日
      新警偵字第 1000000285號函檢送之報告書1紙、花蓮縣警
      察局新城分局嘉里派出所員警工作紀錄簿影 1紙附卷可稽
      ，雖該工作紀錄簿記載：因借貸逾期未付款起債務糾紛，
      未發現不法之情事等語，然無法否認被害人王高淑娥等人
      確有報警之事實，至於未發現不法之情事，亦係員警事後
      到場查看之所見，並無法證明員警到場前未發生恐嚇之事
      實。再者，衡諸一般常情，被害人王高淑娥、林金妹若非
      遭人恐嚇，自不會無緣無故打電話報案，況被告程保欽、
      王文雄亦均不否認當時確有人對被害人王高淑娥、林金妹
      恐嚇，警察確實有到場處理之事實，僅辯稱當時恐嚇被害
      人王高淑娥、林金妹之人係另有他人云云，足證被害人王
      高淑娥等人確有遭人恐嚇之事實，證人王高淑娥、林金妹
      之前開證述要與事證相符，均堪信屬實。
（三）被告程保欽、王文雄雖均以前揭情詞置辯，然被告程保欽
      、王文雄與該名不詳姓名年籍之中年人係一起前往被害人
      王高淑娥、林金妹上開住處討債，事後並在附近一起喝酒
      之事實，業據證人林金妹於本院審理時證稱：「（一開始
      程保欽、王文雄是一起去找你們嗎？）是」、「（他們找
      你們的時候，另外不明人士是否有跟他們一起去找你們？
      ）王文雄有一起去，但沒有說什麼，都是程保欽在罵，我
      看的時候他們三個人是在一起的」等語（見本院卷第 186
      、187頁），及證人王高淑娥於本院審理時證稱： 「…，
      後來程保欽、王文雄他們去肉攤前面喝酒，那個不明人士
      也在現場和他們一起喝酒」、「（你說的那個不明人士是
      不是和被告程保欽、王文雄一起來？）我也不知道，但我
      和程保欽、王文雄談還錢的事，那個不明人士就在旁邊嗆
      聲，說要把我吊在樹上，之後也跟程保欽、王文雄一起去
      喝酒」、「（你剛剛說不知道那個不明人士是不是有跟著
      程保欽他們二人去喝酒，但你有看到他們三人一起喝酒，
      你是這個意思嗎？）是」等語（見本院卷第182、183頁）
      無誤，且被告程保欽亦不否認當時確有與該名中年男子一
      起喝酒，惟辯稱：不認識該名中年男子云云，然若該名中
      年男子與被告程保欽、王文雄均不認識，則被害人王高淑
      娥等人與被告程保欽等人間之債務糾紛，應與該名中年男
      子毫無關係，該名中年男子自無必要為被告程保欽等人出
      頭，而出言恐嚇被害人王高淑娥等人，況該名中年男子所
      恫嚇之內容又係恫嚇被害人還錢，事後復與被告程保欽等
      人在附近肉攤一起喝酒，由此可見該名中年男子確係被告
      程保欽、王文雄邀約一起向被害人王高淑娥等人要債，並
      負責在場出言恐嚇被害人王高淑娥等人，是被告程保欽、
      王文雄之上揭辯解顯與常情有違，不足採信。
（四）至於證人王高淑娥於本院審理時證稱：對其恐嚇之人係該
      名不明人士，而非被告程保欽、王文雄，伊不知道該名不
      明人士與被告程保欽、王文雄有何關係云云，雖與其在警
      詢時之證述不同，然證人王高淑娥遭該名不明人士恐嚇後
      ，即到屋內打電話報警，在屋內應未聽到被告程保欽對被
      害人林金妹恐嚇乙節，業據證人王高淑娥、林金妹於本院
      審理時證述無誤（見本院卷第182、188頁），是證人王高
      淑娥於本院證稱：程保欽並未對其恐嚇云云，不足為被告
      程保欽、王文雄有利之認定。又證人林金妹於本院審理時
      證稱：「（除了沒有還錢就要把你們吊起來以外，還有說
      什麼話嗎？）說要叫兄弟把我們怎麼樣，押去哪裡強姦，
      都是程保欽罵的」云云（見本院卷第 186頁），然此部分
      僅係證人林金妹之片面證述而已，且其在警詢時並未陳稱
      被告程保欽有說過上開恐嚇的話，而其於本院作證時離案
      發時間已相隔近 1年，應以其在警詢時所述被告程保欽所
      言恐嚇內容，較為正確，是自難據此認定被告程保欽等人
      亦有此部分之恐嚇內容。
（五）綜上所述，被告程保欽、王文雄均辯稱不認識該名不詳姓
      名年籍之中年男子云云，均屬事後卸責之詞，不足採信。
      至於被告王文雄雖僅在場而未出言恐嚇，然其與被告程保
      欽若僅單純向被害人王高淑娥等人討債，實無須偕同該名
      與借款無關之中年男子到場，是其目的當係推由該名中年
      男子及被告程保欽對被害人王高淑娥等人施以言語恐嚇，
      以便順利收取本息，可見其與該名中年男子、被告程保欽
      對上開恐嚇犯行間，確有犯意聯絡與行為分擔無疑。是被
      告程保欽、王文雄所犯前揭恐嚇犯行之事證明確，均應予
      依法論科。
三、核被告程保欽、王文雄就犯罪事實一所為，均係犯刑法第34
    4 條之重利罪，被告程保欽、王文雄就所犯上開重利犯行間
    ，有犯意聯絡及行為分擔，均為共同正犯。被告程保欽就犯
    罪事實二所為，均係犯刑法第 344條之重利罪。另被告程保
    欽、王文雄就犯罪事實三所為，均係犯刑法第 305條之恐嚇
    危害安全罪，被告程保欽、王文雄與另一名不詳姓名年籍之
    中年男子就所犯上開恐嚇危害安全犯行間，有犯意聯絡及行
    為分擔，均為共同正犯。被告程保欽、王文雄所犯上開數罪
    之犯意各別，時間前後不同，應予分論併罰。爰審酌被告程
    保欽有前開所述之前案紀錄，素行欠佳，被告王文雄則無任
    何科刑紀錄，素行尚佳，有臺灣高等法院被告前案紀錄表 2
    份附卷可參，雖其等之行動尚有不便，但亦非無法從事正當
    工作謀生，其等竟為貪圖暴利，而從事高利放款之不法工作
    ，陷各該經濟上本已弱勢之被害人更為不利，對被害人及社
    會經濟秩序之損害非輕，並參酌其智識程度、生活狀況，犯
    後坦承部分犯行之態度等一切情狀，分別量處如主文所示之
    刑，並定其應執行之刑，暨均諭知易科罰金之折算標準，以
    示懲儆。
四、扣案之空白本票1張、被告程保欽繕寫之雜記紙4張（係記載
    借款人還錢之紀錄）及被告王文雄記載之借款人名單 1張，
    均係被告程保欽、王文雄犯上開重利罪所用之物，且為其等
    所有之物，基於共犯連帶沒收理論，爰依刑法第38條第 1項
    第 2款之規定，宣告沒收之。至扣案被害人林阿有、王高淑
    娥、林金妹、許金英等人簽發之本票，均係被告程保欽、王
    文雄放款予被害人林阿有等人而持有之債權擔保證明，另被
    害人葛雪、吳正雄等人簽發之本票，亦均係被告程保欽放款
    予被害人葛雪等人而持有之債權擔保證明，且被害人於清償
    本金完畢後，亦得依法請求返還上開本票，是上開被害人簽
    發之本票，爰不予宣告沒收，併予敘明。
參、無罪部分：
一、按犯罪事實應依證據認定之，無證據不得認定其犯罪事實；
    不能證明被告犯罪者，應諭知無罪之判決，刑事訴訟法第15
    4條第2項、第301條第1項分別定有明文。又檢察官就被告犯
    罪事實，應負舉證責任，並指出證明之方法，同法第 161條
    第 1項亦有明文規定。因此，檢察官對於起訴之犯罪事實，
    應負提出證據及說服之實質舉證責任。而刑事訴訟法上所謂
    認定犯罪事實之證據，係指足以證明被告確有犯罪行為之積
    極證據而言，該項證據必須適合於被告犯罪事實之認定，始
    得採為斷罪之資料（最高法院69年臺上字第4913號判例可資
    參照）。苟積極證據不足為不利於被告事實之認定時，即應
    為有利於被告之認定，更不必有何有利之證據（最高法院30
    年上字第 816號判例意旨參照）。又認定犯罪事實所憑之證
    據，無論係直接證據或間接證據，其為訴訟上之證明，須於
    通常一般之人均不致有所懷疑，而得確信其為真實之程度者
    ，始得據為有罪之認定，倘其證明尚未達到此一程度，而有
    合理之懷疑存在，本諸無罪推定原則，自應為被告無罪之諭
    知（最高法院76年臺上字第4986號判例、92年度臺上字第25
    70號判決意旨參照）。
二、被告邱富鈺部分：
（一）公訴意旨略以：被告邱富鈺與共同被告程保欽、蔡國輝、
      王文雄基於共同取得顯不相當重利之犯意聯絡，於附表一
      編號1至3所示之時間、地點，介紹被害人林阿有向被告程
      保欽借貸如附表一編號1至3所示之金額，並向林阿有收取
      如附表一編號1至3所示之利息，因認被告邱富鈺所為係犯
      刑法第344條之重利罪嫌云云。
（二）公訴人認被告邱富鈺涉犯上開重利犯行，無非係以證人林
      阿有於警詢之證述及被告邱富鈺所有申請之0000000000號
      行動電話門號交予被告程保欽使用等為其主要論據。訊據
      被告邱富鈺則堅決否認有何公訴人所指之重利犯行，並辯
      稱：97年間林阿有介紹伊到花蓮工作，程保欽與林阿有早
      就認識，根本不用伊介紹向程保欽借錢，伊當時有申請 3
      支門號，程保欽向伊借0000000000號之門號使用，電信費
      用均係由程保欽支付，伊並未從中獲取任何利益等語，經
      查：
    １、證人林阿有固於警詢時陳稱：伊係經被告邱富鈺介紹，
        得知被告程保欽使用之0000000000號行動電話，並向被
        告程保欽借錢云云，然證人林阿有與被告邱富鈺原本即
        是一起在花蓮地區從事色情工作之同事，其等之所以認
        識被告程保欽，係因程保欽為其等之客人，且證人林阿
        有比被告邱富鈺先認識被告程保欽乙節，業據證人湯金
        來於本院審理時證稱：「（湯金來你和邱富鈺、林阿有
        是同事，是什麼工作的同事？）我們以前是色情行業的
        同事」、「（為何會認識程保欽？）程保欽是客人」、
        「（林阿有是先認識程保欽，後來邱富鈺才認識程保欽
        的嗎）是，因為邱富鈺本來在玉里，林阿有把邱富鈺帶
        過來，我才認識邱富鈺」、「（邱富鈺和程保欽是何關
        係？）因為上班認識的，程保欽是客人」（見本院卷第
        114頁 ）無誤。可見證人林阿有並非因被告邱富鈺之介
        紹而認識被告程保欽，是被告邱富鈺辯稱並未介紹證人
        林阿有與被告程保欽認識等語，應堪採信。
    ２、再者，證人林阿有向被告程保欽借錢之前，已知悉被告
        程保欽係從事放款借貸之工作，雖其第一次借錢時係經
        被告邱富鈺介紹，但被告邱富鈺均未介入其等間借貸之
        細節，有關借錢之數額、利息等均係由證人林阿有自行
        與被告程保欽洽談等情，業據證人林阿有於本院審理時
        證稱：「第一次是邱富鈺介紹的，我和邱富鈺是同事，
        我說我欠錢，請邱富鈺幫我介紹」、「（你託邱富鈺找
        到程保欽之後，邱富鈺是否還有介入你和程保欽的借錢
        關係？）沒有，我直接和程保欽聯絡」、「（邱富鈺是
        否有因為你向程保欽借錢而有什麼利潤嗎？）沒有」、
        「（你剛剛說你在向程保欽借錢之前，就認識程保欽，
        你為何會認識程保欽？）其他同事介紹的」、「（你在
        向程保欽借錢或邱富鈺跟你講之前，你是否知道程保欽
        有在做借款放貸工作？）知道，我有聽當初介紹我認識
        程保欽的人說程保欽有在做借貸的事情」、「（當初介
        紹你認識程保欽的不是邱富鈺？）不是」、「（既然你
        已經知道程保欽有在做借貸的事，為何不自己去問，而
        是要透過邱富鈺去問？）因為我只是認識程保欽，沒有
        很熟，邱富鈺和程保欽比較熟」、「（你向程保欽借錢
        需要多少利息，是邱富鈺跟你講的，還是程保欽直接跟
        你講的？）我是和程保欽直接談的，和邱富鈺沒關係」
        、「（邱富鈺介紹你們什麼內容？）因為我和程保欽不
        熟，所以我請邱富鈺去問程保欽有沒有錢可以借我，後
        來邱富鈺就帶我去找程保欽，都是我自己和程保欽談，
        邱富鈺在旁邊聽，我和程保欽談好，程保欽將錢交給我
        ，我簽好本票，錢就拿回來」等語（見本院卷第92頁至
        第94頁）屬實，則從證人林阿有之前揭證述可知，被告
        邱富鈺並未介入其等借貸之細節，實係因林阿有見其與
        被告程保欽較熟，而央請其幫忙詢問而已，其並亦未從
        中獲取任何利益，故難認被告邱富鈺與其餘被告程保欽
        等人有重利之犯意聯絡與行為分擔，是證人林阿有於警
        詢之上開陳述，並不能認定被告邱富鈺有共犯重利罪之
        犯行。
    ３、至於被告邱富鈺固有交付行動電話門號0000000000給被
        告程保欽使用，然其與被告程保欽為男女朋友關係，因
        被告邱富鈺有申請多支行動電話門號，所以將上開行動
        電話門號借給被告程保欽使用之事實，業據被告程保欽
        於警詢時供稱：邱富鈺之前跟林阿有一同上班，我認識
        邱富鈺之後，她說她有很多行動電話門號，所以由她主
        動提供給我使用。我跟邱富鈺是男、女朋友關係等語（
        見花警刑大偵3字第0990022742號卷第29頁 ）無誤，而
        衡諸現今社會狀況，在電信業者促銷免費手機等優惠方
        案下，一般人申請多支行動電話門號之情形非常普遍，
        而男女朋友間借用對方不常用使用之行動電話門號使用
        之情形，亦所在多有，是被告邱富鈺雖將上開行動電話
        門號借給被告程保欽使用，但無其他證據足以證明被告
        邱富鈺知悉被告程保欽有以該電話門號從事重利犯行聯
        絡之用，是自難據此認為被告邱富鈺與被告程保欽等人
        間就附表一編號1至3所示之重利犯行有犯意聯絡及行為
        分擔，被告邱富鈺之上開辯解，應為可採。
三、被告程保欽部分：
（一）公訴意旨另略以：被告程保欽基於取得顯不相當重利之犯
      意，分別於99年1月11日、同年1月間（起訴書原記載不詳
      日期，嗣經公訴人當庭更正），借錢給被害人蔡佳蓉各 1
      萬元、5千元，並以10天為1期，每期支付本金百分之15之
      重利。又被告程保欽為向被害人吳正雄索討其所積欠如附
      表二編號1所示之重利債務，於 97年12月間某日以言語恐
      嚇吳正雄，若其不如期清償，將找人毆打，致吳正雄心生
      畏懼。 3日後又教唆不詳男子將吳正雄押回花蓮縣花蓮市
      ○○路慈濟醫院前，遭被告程保欽持安全帽毆打。因認被
      告程保欽所為，分別係犯刑法第 305條之恐嚇危害安全罪
      及同法第302條第1項之剝奪他人行動自由罪嫌云云。
（二）檢察官認被告程保欽涉犯上開重利、恐嚇、妨害自由等罪
      嫌，無非係以被告程保欽之供述、證人蔡佳蓉、吳正雄於
      警詢之陳述及扣案之蔡佳蓉簽發本票 1紙等為其主要論據
      。訊據被告程保欽固坦承有借錢給被害人蔡佳蓉、吳正雄
      ，然堅決否認有檢察官所指之上開犯行，辯稱：伊沒有向
      蔡佳蓉收利息，因為吳正雄向伊借錢沒還，要跑，伊追不
      到吳正雄，才拿安全帽丟他，伊沒有叫人押吳正雄等語。
      經查：
  １、就涉嫌放款予蔡佳蓉之重利部分：被告就於上開時間借錢
      給蔡佳蓉之事實固坦承不諱，並有證人蔡佳蓉簽發面額 1
      萬元之本票 1紙扣案可證，然被告程保欽並沒有向蔡佳蓉
      收取任何利息之事實，業據證人蔡佳蓉於警詢時證稱：伊
      沒有還錢（見花警刑大偵3字第0990026612號卷第 25頁）
      等語，及於檢察官偵訊時證稱：被告程保欽沒有向伊收利
      息等語（見 99年度偵字第875號卷第18頁）屬實，則證人
      蔡佳蓉既已否認被告程保欽有向其收取利息，本件又無其
      他積極證據證明被告程保欽有向證人蔡佳蓉收取重利之犯
      行，自難僅憑以扣案之蔡佳蓉簽發本票 1紙，遽認被告程
      保欽有此部分之重利犯行，是公訴人指稱被告程保欽涉犯
      此部分之重利犯行即無法證明。
  ２、就涉嫌恐嚇、妨害自由部分：按告訴人之告訴，係以使被
      告受刑事訴追為目的，是其陳述是否與事實相符，仍應調
      查其他證據以資審認，即藉由補強證據之存在，以增強或
      擔保告訴人陳述之證明力（最高法院87年度臺上字第2176
      號判決意旨參照），證人吳正雄於警詢時固指稱：程保欽
      騎殘障用的三輪摩托車，後面跟著一部墨綠色的自小客車
      ，車上有 3個年輕人，他們在伊旁邊的停車場恐嚇說：如
      果再不還錢，就會找人打我，過了2、3天，有 3個年輕人
      用上開自小客車強押伊到花蓮慈濟醫院的流動檳榔攤，程
      保欽用安全帽毆打伊的頭部及臉部云云，然此為被告程保
      欽所否認在卷，而公訴人認被告程保欽有此部分之恐嚇等
      犯行，亦僅係以證人吳正雄於警詢時之上開指述為據，並
      無其他補強證據增強證人吳正雄上開指述之證明力，且證
      人吳正雄既經被告程保欽以安全帽毆打頭部及臉部，何以
      並未提出任何驗傷診斷書為佐。是自難僅憑以證人吳正雄
      之片面指述，遽認被告程保欽有公訴人所指之上開恐嚇、
      妨害自由等犯行。
四、綜上所述，檢察官所舉證據及本院依據卷內資料調查證據之
    結果，尚不足以證明被告邱富鈺、程保欽有公訴意旨所指之
    此部分犯行。此外，復無其他積極之證據足資證明被告邱富
    鈺、程保欽有此等犯行，是被告邱富鈺、程保欽此部分之犯
    罪自屬不能證明，此部分應為被告邱富鈺、程保欽無罪之諭
    知。
五、至被告蔡國輝業經本院通緝中，俟其到案後另行審結，附此
    敘明。
據上論斷，應依刑事訴訟法第299條第1項前段、第301條第1項，
刑法第28條、第344條、第305條、第41條第1項前段、第51條第5
款、第38條第1項第2款，刑法施行法第1條之1，判決如主文。
本案經檢察官張立中到庭執行職務。
中    華    民    國   100    年    6     月    8    日
                  刑事第三庭   審判長法官 李世華
                                     法官 湯國杰
                                     法官 許乃文
以上正本證明與原本無異。
如不服本判決應於收受送達後10日內向本院提出上訴書狀，並應
敘述具體理由。其未敘述上訴理由者，應於上訴期間屆滿後20日
內向本院補提理由書(均須按他造當事人之人數附繕本)「切勿逕
送上級法院」。告訴人或被害人如對於本判決不服者，應具備理
由請求檢察官上訴，其上訴期間之計算係以檢察官收受判決正本
之日期為準。
中    華    民    國   100    年    6     月    9     日
                                     書記官
附錄本判決論罪之法律條文：
中華民國刑法第344條：
乘他人急迫、輕率或無經驗貸以金錢或其他物品，而取得與原本
顯不相當之重利者，處 1 年以下有期徒刑、拘役或科或併科 1
千元以下罰金。
中華民國刑法第305條：
以加害生命、身體、自由、名譽、財產之事，恐嚇他人致生危害
於安全者，處 2 年以下有期徒刑、拘役或 3 百元以下罰金。
附表一
┌─┬───┬───┬─────────┬─────┬──────────┐
│編│出借人│借款人│借款時間、地點及金│借款利息計│主            文    │
│號│      │      │額                │算方式    │                    │
├─┼───┼───┼─────────┼─────┼──────────┤
│1 │程保欽│林阿有│於98年1月間某日， │借貸10萬元│程保欽、王文雄共同犯│
│  │王文雄│      │在程保欽位於花蓮縣│，每10天為│重利罪，各處有期徒刑│
│  │      │      │花蓮市○○路慈濟醫│1期，每期 │貳月，如易科罰金，均│
│  │      │      │院對面行人道擺設之│給付1萬5千│以新臺幣壹仟元折算壹│
│  │      │      │流動檳榔攤，向程保│元之利息，│日。扣案之空白本票壹│
│  │      │      │欽等人借貸10萬元，│換算利息為│張、雜記紙肆張、借款│
│  │      │      │並簽發本票給程保欽│月息45分。│人名單壹張，均沒收之│
│  │      │      │等人。            │          │。                  │
│  │      │      │                  │          │                    │
│  │      │      │                  │          │                    │
│  │      │      │                  │          │                    │
│  │      │      │                  │          │                    │
│  │      │      │                  │          │                    │
├─┼───┼───┼─────────┼─────┼──────────┤
│2 │程保欽│林阿有│於98年3月間某日， │借貸15萬元│程保欽、王文雄共同犯│
│  │王文雄│      │在程保欽上開流動檳│，每10天為│重利罪，各處有期徒刑│
│  │      │      │榔攤，向程保欽等人│1期，每期 │貳月，如易科罰金，均│
│  │      │      │借貸15萬元，並簽發│給付2萬2千│以新臺幣壹仟元折算壹│
│  │      │      │本票給程保欽等人。│5百元之利 │日。扣案之空白本票壹│
│  │      │      │                  │息，換算利│張、雜記紙肆張、借款│
│  │      │      │                  │息為月息45│人名單壹張，均沒收之│
│  │      │      │                  │分。      │。                  │
│  │      │      │                  │          │                    │
├─┼───┼───┼─────────┼─────┼──────────┤
│3 │程保欽│林阿有│於98年6月間某日， │借貸37萬元│程保欽、王文雄共同犯│
│  │王文雄│      │在程保欽上開流動檳│，每10天為│重利罪，各處有期徒刑│
│  │      │      │榔攤，向程保欽等人│1期，每期 │參月，如易科罰金，均│
│  │      │      │借貸37萬元，並簽發│給付5萬5千│以新臺幣壹仟元折算壹│
│  │      │      │本票給程保欽等人。│5百元之利 │日。扣案之空白本票壹│
│  │      │      │                  │息，換算利│張、雜記紙肆張、借款│
│  │      │      │                  │息為月息45│人名單壹張，均沒收之│
│  │      │      │                  │分。      │。                  │
├─┼───┼───┼─────────┼─────┼──────────┤
│4 │程保欽│許金英│於98年1月12日（起 │借貸1萬元 │程保欽、王文雄共同犯│
│  │王文雄│      │訴書誤載為98年1月 │，實拿8千5│重利罪，各處有期徒刑│
│  │      │      │25日），在程保欽上│百元，每10│貳月，如易科罰金，均│
│  │      │      │開流動檳榔攤，向程│天為1期， │以新臺幣壹仟元折算壹│
│  │      │      │保欽等人借貸1萬元 │每期給付1 │日。扣案之空白本票壹│
│  │      │      │，並簽發面額1萬元 │千5百元之 │張、雜記紙肆張、借款│
│  │      │      │之本票給程保欽等人│利息，換算│人名單壹張，均沒收之│
│  │      │      │。                │利息為月息│。                  │
│  │      │      │                  │45分。    │                    │
├─┼───┼───┼─────────┼─────┼──────────┤
│5 │程保欽│許金英│於98年6月8日，在程│借貸3萬元 │程保欽、王文雄共同犯│
│  │王文雄│      │保欽上開流動檳榔攤│，實拿2萬5│重利罪，各處有期徒刑│
│  │      │      │，向程保欽等人借貸│千5百元， │貳月，如易科罰金，均│
│  │      │      │3萬元，並簽發面額3│每10天為1 │以新臺幣壹仟元折算壹│
│  │      │      │萬元之本票給程保欽│期，每期給│日。扣案之空白本票壹│
│  │      │      │等人。            │付4千5百元│張、雜記紙肆張、借款│
│  │      │      │                  │之利息，換│人名單壹張，均沒收之│
│  │      │      │                  │算利息為月│。                  │
│  │      │      │                  │息45分。  │                    │
├─┼───┼───┼─────────┼─────┼──────────┤
│6 │程保欽│許金英│於98年11月25日，在│借貸2萬元 │程保欽、王文雄共同犯│
│  │王文雄│      │程保欽上開流動檳榔│，實拿1萬7│重利罪，各處有期徒刑│
│  │      │      │攤，向程保欽等人借│千元，每10│貳月，如易科罰金，均│
│  │      │      │貸2萬元，並簽發面 │天為1期， │以新臺幣壹仟元折算壹│
│  │      │      │額2萬元之本票給程 │每期給付3 │日。扣案之空白本票壹│
│  │      │      │保欽等人。        │千元之利息│張、雜記紙肆張、借款│
│  │      │      │                  │，換算利息│人名單壹張，均沒收之│
│  │      │      │                  │為月息45  │。                  │
│  │      │      │                  │分。      │                    │
├─┼───┼───┼─────────┼─────┼──────────┤
│7 │程保欽│王高淑│於99年1月3日（起訴│借貸5萬元 │程保欽、王文雄共同犯│
│  │王文雄│娥    │書記載99年1月17日 │，實拿4萬2│重利罪，各處有期徒刑│
│  │      │      │，經公訴人當庭更正│千5百元， │貳月，如易科罰金，均│
│  │      │      │），在王高淑娥位於│元，每10天│以新臺幣壹仟元折算壹│
│  │      │      │花蓮縣新城鄉嘉南一│為1期，每 │日。扣案之空白本票壹│
│  │      │      │街56號住處，向程保│期給付7千5│張、雜記紙肆張、借款│
│  │      │      │欽等人借貸5萬元， │百元之利息│人名單壹張，均沒收之│
│  │      │      │由王文雄將現金4萬2│，換算利息│。                  │
│  │      │      │千5百元交給王高淑 │為月息45分│                    │
│  │      │      │娥，並簽發面額5萬 │。        │                    │
│  │      │      │元之本票1紙給王文 │          │                    │
│  │      │      │雄。              │          │                    │
├─┼───┼───┼─────────┼─────┼──────────┤
│8 │程保欽│王高淑│於99年1月6日，在王│借貸3萬元 │程保欽、王文雄共同犯│
│  │王文雄│娥    │高淑娥上開住處，向│，實拿2萬5│重利罪，各處有期徒刑│
│  │      │      │程保欽等人借貸3萬 │千5百元， │貳月，如易科罰金，均│
│  │      │      │元，並簽發面額3萬 │元，每10天│以新臺幣壹仟元折算壹│
│  │      │      │元之本票1紙給程保 │為1期，每 │日。扣案之空白本票壹│
│  │      │      │欽。              │期給付4千5│張、雜記紙肆張、借款│
│  │      │      │                  │百元之利息│人名單壹張，均沒收之│
│  │      │      │                  │，換算利息│。                  │
│  │      │      │                  │為月息45分│                    │
│  │      │      │                  │。        │                    │
├─┼───┼───┼─────────┼─────┼──────────┤
│9 │程保欽│林金妹│於98年12月25日（起│借貸3萬元 │程保欽、王文雄共同犯│
│  │王文雄│      │訴書誤載99年1月15 │，實拿2萬5│重利罪，各處有期徒刑│
│  │      │      │日，經公訴人當庭更│千5百元， │貳月，如易科罰金，均│
│  │      │      │正），林金妹在其位│元，每10天│以新臺幣壹仟元折算壹│
│  │      │      │於花蓮縣新城鄉嘉南│為1期，每 │日。扣案之空白本票壹│
│  │      │      │一街56號住處，向程│期給付4千5│張、雜記紙肆張、借款│
│  │      │      │保欽等人借貸3萬元 │百元之利息│人名單壹張，均沒收之│
│  │      │      │，並簽發面額3萬元 │，換算利息│。                  │
│  │      │      │之本票1紙給程保欽 │為月息45分│                    │
│  │      │      │。                │。        │                    │
└─┴───┴───┴─────────┴─────┴──────────┘
附表二
┌─┬───┬───┬─────────┬─────┬──────────┐
│編│出借人│借款人│借款金額、時間、地│借款利息計│主                文│
│號│      │      │點                │算方式    │                    │
│  │      │      │                  │          │                    │
├─┼───┼───┼─────────┼─────┼──────────┤
│1 │程保欽│吳正雄│於97年7月17日（起 │借款5千元 │程保欽犯重利罪，處有│
│  │      │      │訴書誤載98年7月17 │，每10天為│期徒刑貳月，如易科罰│
│  │      │      │日，經公訴人當庭更│1期，每期 │金，以新臺幣壹仟元折│
│  │      │      │正），在程保欽位於│給付750元 │算壹日。扣案之空白本│
│  │      │      │花蓮縣花蓮市○○路│之利息，換│票壹張、雜記紙肆張，│
│  │      │      │慈濟醫院對面行人道│算利息為月│均沒收之。          │
│  │      │      │擺設之流動檳榔攤，│息45分。  │                    │
│  │      │      │向程保欽借貸5千元 │          │                    │
│  │      │      │，並簽發面額5千元 │          │                    │
│  │      │      │之本票給程保欽。  │          │                    │
├─┼───┼───┼─────────┼─────┼──────────┤
│2 │程保欽│葛雪  │於98年7月23日，在 │借款1萬元 │程保欽犯重利罪，處有│
│  │      │      │程保欽上開流動檳榔│每10天為1 │期徒刑貳月，如易科罰│
│  │      │      │攤，向程保欽借1萬 │期，每期給│金，以新臺幣壹仟元折│
│  │      │      │元，並簽發面額1萬 │付1千5百元│算壹日。扣案之空白本│
│  │      │      │元之本票給程保欽。│之利息，換│票壹張、雜記紙肆張，│
│  │      │      │                  │算利息為月│均沒收之。          │
│  │      │      │                  │息45分。  │                    │
├─┼───┼───┼─────────┼─────┼──────────┤
│3 │程保欽│萬金雄│於98年11月8日（起 │借款1萬元 │程保欽犯重利罪，處有│
│  │      │      │訴書記載不詳時間，│元，每10天│期徒刑貳月，如易科罰│
│  │      │      │經公訴人當庭更正）│為1期，每 │金，以新臺幣壹仟元折│
│  │      │      │，在不詳地點，向程│期給付1千5│算壹日。扣案之空白本│
│  │      │      │保欽借貸1萬元，並 │百元之利息│票壹張、雜記紙肆張，│
│  │      │      │簽發面額1萬元之本 │，換算利息│均沒收之。          │
│  │      │      │票給程保欽。      │為月息45分│                    │
│  │      │      │                  │。        │                    │
└─┴───┴───┴─────────┴─────┴──────────┘